臺灣高雄地方法院交通事件裁定　　　　 96年度交聲字第596號
原處分機關　交通部公路總局嘉義監理所台南監理站
異　議　人
即受處分人　甲○○
上列異議人即受處分人因違反道路交通管理處罰條例案件，對於
交通部公路總局嘉義監理所台南監理站所為之處分（嘉監南字第
裁74-BC0000000號）聲明異議，本院裁定如下：
    主  文
原處分撤銷。
甲○○不罰。
    理  由
一、原處分機關即交通部公路總局嘉義監理所台南監理站裁決理
    由意旨略以：受處分人即異議人甲○○為車牌號碼6M-1240
    號自小客車之登記汽車所有人，於民國95年6 月8 日凌晨1
    時35分許，行經高雄縣路竹鄉○○路398 號處，因駕車行經
    有燈光號誌管制之交岔路口闖紅燈，而為高雄市政府警察局
    依採證照片舉發，原處分機關乃依法裁處異議人新台幣（下
    同）5,400 元之罰鍰等語。
二、聲明異議意旨略以：異議人固係車牌號碼6M-1240 號自小客
    車（下稱系爭車輛）於監理單位登記之名義所有人，惟異議
    人早在93年間即將該自小客車典當於大信當舖，嗣因無力贖
    回該車，致系爭車輛流當而不知去向，且因該車輛之實際所
    有人係台新銀行，而其向台新銀行之貸款並未付清，故無法
    辦理過戶登記，異議人亦因典當系爭車輛而違反動產擔保交
    易法，經台灣台南地方法院以94年度簡字第2559號判處拘役
    50日確定，原處分機關所認定之違規事實係於95年6 月8 日
    ，斯時異議人已非該車之所有權人及使用人，異議人不可能
    發生任何違反交通規則之行為，爰聲明異議，請求將原處分
    予以撤銷等語。
三、按違規事實應依證據認定之，無證據不得認定違規事實；又
    不能證明受處分人違規或其行為不罰者，應諭知不罰，道路
    交通管理處罰條例第89條、刑事訴訟法第154 條第2 項、第
    301 條第1 項分別定有明文。又交通法庭認為聲明異議有理
    由者，應以裁定將原處分經聲明異議部分撤銷，並自為裁定
    ，道路交通案件處理辦法第20條亦定有明文。次按汽車駕駛
    人，行經有燈光號誌管制之交岔路口闖紅燈者，處新臺幣
    1,800 元以上5,400 元以下罰鍰，同條例第第53條第1 項亦
    有明文，足見違反前條規定之處罰對象係汽車之駕駛人，而
    非汽車所有人，雖同條例第7 條之2 第1 項第6 款規定，其
    他違規行為經以科學儀器取得證據資料者，當場不能或不宜
    攔截製單舉發者，得對汽車所有人逕行舉發處罰，但同條例
    第85條第2 項亦規定，本條例關於車輛所有人之處罰，如應
    歸責於車輛駕駛人者，處罰車輛駕駛人，職是，倘若得以辨
    明違規之汽車駕駛人究為何人，且該駕駛人並非汽車所有人
    時，依法自應處罰汽車駕駛人而非汽車所有人，若交通裁決
    機關已有相關資料足以查知實際交通違規行為人為何人時，
    即應逕就該實際交通違規行為人之交通違規行為予以裁決。
    又按違反道路交通管理事件統一裁罰基準及處理細則第5 條
    規定，處理違反道路交通管理事件，有關文書送達之程序，
    依行政程序法送達之規定。而行政程序法對於文書送達，第
    72條第1 項規定：「送達，於應受送達人之住居所、事務所
    或營業所為之。但在行政機關辦公處所或他處會晤應受送達
    人時，得於會晤處所為之。」第78條規定：「對於當事人之
    送達，有下列各款情形之一者，行政機關得依申請，准為公
    示送達︰一、應為送達之處所不明者；二、於有治外法權人
    之住居所或事務所為送達而無效者；三、於外國或境外為送
    達，不能依第八十六條之規定辦理或預知雖依該規定辦理而
    無效者（第一項）。有前項所列各款之情形而無人為公示送
    達之申請者，行政機關為避免行政程序遲延，認為有必要時
    ，得依職權命為公示送達（第二項）。」由上開行政程序法
    之規定可知，行政機關欲對應受送達人為公示送達者，除有
    該法第78條第1 項第2 、3 款所定之事由外，須應受送達人
    應為送達之處所不明，始足當之。
四、經查：
（一）本件異議人將其所有車牌號碼6M-1240 號之自小客車於93
      年間典當於大信當舖，嗣因無力贖回該車，致系爭車輛流
      當而不知去向，且因該車輛之實際所有人係台新銀行，而
      異議人向台新銀行之貸款並未付清，故無法辦理過戶登記
      ，異議人並因典當系爭車輛而違反動產擔保交易法，經台
      灣台南地方法院以94年度簡字第2559號判處拘役50日確定
      等情，有大信當舖當票、聲請簡易判決處刑書各1 份附卷
      可憑，是此部份之事實，堪可認定。又本件經原處分機關
      依道路交通管理處罰條例第33條第1 項等規定（即處罰汽
      車駕駛人之規定）裁處之交通違規事件，倘若得以辨明汽
      車駕駛人究為何人，依法自應處罰汽車之駕駛人。而車牌
      號碼6M-1240 號自小客車前開經原處分機關裁決之違規行
      為發生時間係在95年6 月8 日，即係在異議人典當該車之
      後，原處分機關既無任何證據可資佐證異議人於交通違規
      時係車輛之駕駛人，自不得遽以該自小客車名義上仍係登
      記為異議人所有，而認異議人對該自小客車此部分之交通
      違規行為有可歸責之情形而加以處罰。從而，原處分機關
      對於該部分交通違規行為當時非車牌號碼6M-1240 號自小
      客車之實際所有人，更無管領力之異議人，認係可歸責而
      逕行裁處，於法即有不合。
（二）又異議人所有之車牌號碼6M-1240 號自小客車，於95年6
      月8 日，經高雄市政府警察局以「駕車行經有燈光號誌管
      制之交岔路口闖紅燈」之違規情事逕行舉發，而填掣高市
      警交相字第BC0000000 號舉發違反道路交通管理事件通知
      單，以郵務方式，向異議人位於「台南市○區○○○路1
      段16巷9 號3 樓」之車籍地址為送達後，經郵局以遷移不
      明為由退回，原舉發機關乃依違反道路交通管理事件統一
      裁罰基準及處理細則第5 條暨行政程序法第78條規定，對
      異議人為公示送達，此有高雄市政府警察局95年8 月15日
      高市警交字第0950055579號函暨公告及違規罰單單退管理
      系統各1 份附卷可參。惟經本院調閱異議人之個人基本資
      料，其於舉發時係設籍於「高雄縣路竹鄉○○路398 號」
      ，與上開車籍地址並不相同，縱異議人未依道路交通安全
      規則第23條第1 項規定，向公路監理機關申請變更登記車
      籍地址，亦僅得依道路交通管理處罰條例第16條規定處以
      罰鍰，是異議人之地址既有變更，即不得再依舊址（即車
      籍地址）為送達，否則不生送達之效力。原舉發機關既非
      不得查知異議人上開設籍情況，惟仍向異議人之舊址送達
      ，並據以公示送達，自有未合，故異議人應為送達處所尚
      非不明，原舉發機關未予查明異議人遷移後之新址再次送
      達，即逕為公示送達，尚難認其送達合法。準此，本件舉
      發違反道路交通管理事件通知單既未合法送達予異議人，
      則原處分機關據以裁處，亦失所附麗。
五、綜上所述，原處分機關既未斟酌異議人是否為車輛實際駕駛
    人，亦未審究原舉發通知單是否已合法送達等情事，即遽對
    異議人裁處5,400 元之罰鍰，是其裁處難認為允當，故本件
    異議人之異議為有理由，自應由本院將原處分撤銷，改為異
    議人不罰之諭知，以資適法。
六、據上論斷，應依道路交通案件處理辦法第20條，裁定如主文
    。
中　　華　　民　　國　　96　　年　　8 　　月　　6 　　日
                    交通法庭  法　官  王俊彥
如不服本裁定應於送達後5日內向本院提出抗告狀。
以上正本證明與原本無異。
中　　華　　民　　國　　96　　年　　8 　　月　　9 　　日
                              書記官  鄭永媚
